【裁判字號】    97,訴,228
【裁判日期】    970324
【裁判案由】    清償債務
【裁判全文】
臺灣桃園地方法院民事判決               97年度訴字第228號
原      告  乙○○
被      告  甲○○
上列當事人間請求清償債務事件，於民國97年3 月10日辯論終結
，本院判決如下：
    主      文
被告應給付原告新台幣捌拾伍萬元及自民國九十七年二月十六日
起至清償日止，按週年利率百分之五計算之利息。
訴訟費用由被告負擔。
本判決第一項於原告以新臺幣貳拾捌萬肆仟元為被告供擔保後，
得假執行。
    事實及理由
一、原告起訴主張：訴外人陳盛酉於民國96年2月初向原告借款
    新台幣 (下同)100 萬元，同時陳盛酉交付原告1紙發票人為
    東陽金屬有限公司、發票日96年8月5日、票號CU0000000、
    付款人台北富邦銀行中壢分行、面額100萬元，並由被告背
    書之支票 (下稱系爭支票)資為借款擔保。被告當場並表示
    願任該借款之連帶保證人。嗣系爭支票經原告提示而因存款
    不足及拒絕往來戶遭退票，且陳盛酉無力清償上開借款，被
    告乃基於背書責任或承擔債務，陸續清償15萬元。詎之後被
    告屢經原告催討，仍不清償剩餘未還款項85萬元，原告乃依
    消費借貸、債務承擔、票據法律關係，請求被告給付借款85
    萬元及法定遲延利息等語。並聲明：除供擔保金額外如主文
    所示。
二、被告則以：其確為系爭支票之背書人，且已分3次、每次5萬
    元，共清償原告15萬元，其意在代訴外人東陽金屬有限公司
    清償債務，但因其目前無力清償積欠原告之債務等語資為抗
    辯。並聲明：駁回原告之訴。
三、本件原告主張陳盛酉於96年2月初向原告借款100萬元，而交
    付原告經被告背書之系爭支票資為借款擔保，且被告已清償
    原告15萬元之事實，業據原告提出系爭支票、代收票據記錄
    簿、存證信函影本各1件為證，且經被告自認屬實，自堪信
    為真實。按支票到期不獲付款時，執票人於行使或保全支票
    上權利之行為後，對於背書人、發票人得行使追索權；另發
    票人、背書人對於執票人連帶負責，票據法第85條第1項、
    第96條第1項及第144條分別定有明文。本件被告既於系爭支
    票背書，並經原告於發票日當日提示而遭拒絕付款，則原告
    請求被告就該系爭支票之金額及法定遲延利息負清償之責，
    自屬有據。至於被告抗辯無力清償債務等情，尚非得作為拒
    絕給付之法律上理由，自無可採。從而，原告請求被告給付
    85 萬元並自起訴狀繕本送達被告翌日（即97年2月16日）起
    加付按週年利率5﹪計算之法定遲延利息，為有理由，應予
    准許。又原告陳明願供擔保聲請宣告假執行，核無不合，爰
    酌定相當擔保金額，予以准許。
四、本件事證已臻明確，兩造其餘攻擊防禦方法及舉證，核於判
    決之基礎及結果無影響，無庸一一論列。
五、據上論結，本件原告之訴為有理由，依民事訴訟法第78條、
    第390條第2項，判決如主文。
中    華    民    國    97    年    3     月    24    日
                  民事第四庭    法  官  黃漢權
以上正本係照原本作成
如對本判決上訴，須於判決送達後20日內向本院提出上訴狀
中    華    民    國    97    年    3     月    24    日
                                書記官  劉寶霞


司法院資訊處製作；財團法人民間司法改革基金會備份。
